【裁判字號】    97,消債更,293
【裁判日期】    970925
【裁判案由】    更生事件
【裁判全文】
臺灣臺南地方法院民事裁定           97年度消債更字第293號
聲  請  人  甲○○
上列當事人聲請消費者債務清理事件更生與延長保全處分，本院
裁定如下：
    主  文
更生及延長保全處分之聲請均駁回。
聲請費用由聲請人負擔。
    理  由
一、按聲請更生或清算不合程式或不備其他要件者，法院應以裁
    定駁回之，但其情形可以補正者，法院應定期間先命補正，
    消費者債務清理條例第8條定有明文。
二、查本件聲請人具狀聲請更生，雖同時提出債權人清冊、財產
    及收入狀況說明書等資料到院，惟聲請人所檢附之上開資料
    ，經核其內容仍未齊備，有命補正之必要，並業經本院於民
    國（下同）97年7 月15日裁定命聲請人應於收受補正裁定後
    5 日內予以補正：(1)、聲請人之最新全戶戶籍謄本。(2)、含
    所有保險單在內之財產及收入狀況說明書之財產目錄。(3)、
    聲請前兩年內收入。(4)、聲請前兩年內必要支出。(5)、聲請
    人主張債務協商係因不可歸責於己之事由，致履行顯有重大
    困難之證明文件；及聲請人父親支出醫療及看護費用之單據
    。(6)、聲請人以房貸購屋之原因。(7)、聲請人稱現在「與友
    人搭檔從事清掃家屋之工作」之證明。(8)、釋明聲請人是否
    領取失業補助、中低收入戶補助或其他津貼補助？(9)、補提
    自用住宅借款之還款方式或計畫。(10)、釋明所經營之「羽葒
    美容中心」現營業狀況。該裁定已於97年7 月18日合法送達
    於聲請人，有本院上開裁定及送達證書在卷可稽。而聲請人
    雖於97年7 月24日郵寄資料到院補正，補正(1)、(6)、(10)等資
    料。惟查：（一）聲請人應補正(5)「因不可歸責於己之事由
    ，致履行顯有重大困難之證明文件」，則迄未補正，聲請人
    既無法證明其有何不可歸責於己之事由致未能履行協商條件
    ，其以有不可歸責於己之事由提出更生之聲請，自非法之所
    許。（二）另本院命聲請人提出(3)、(4)、(5)、(7)關於其收入
    及支出狀況等重要事項，聲請人僅泛稱其「與友人搭擋從事
    清掃家屋之工作」、嗣又稱「．．．客戶量越來越少，聲請
    人就沒有與友人繼續一塊工作了，．．．現在於小吃店做洗
    碗的工作」等語，惟均未提出其收入之證明，其此部分主張
    ，自難採信。次查，聲請人主張為照顧其父親，自92年10月
    9 日起至94年11月9日止，以每月新臺幣（下同）15,840元
    之代價雇用外勞從事看護工作，並提出雇用外勞薪資單為憑
    ，苟聲請人不具相當資力，豈有可能長期支付上述金額不在
    少數之看護費用？復查，聲請人於90年5月4日在臺南市美容
    業職業工會以月薪資18,300元投保勞保，迄今未調低投保金
    額亦未退保，有勞保局電子閘門查詢作業表在卷足憑；聲請
    人更於95年3月15日向全體無擔保銀行申請協商時，書立切
    結書，切結其於台南市東區早餐店工作，每月收入為25,000
    元，有收入證明切結書一紙可稽，可認聲請人每月收入應不
    止其自陳之1萬餘元，且其每月有一定金額以上之收入。（
    三）再查，聲請人名下有房屋一棟、土地二筆，地處台南市
    ○區○○路鬧區，其市值約五十五萬五千元，有照片及不動
    產估價報告書附於97年度執字第32612號卷可參，聲請人又
    分別於95、90、95、96年間在南山人壽及新光人壽多筆投保
    人壽保險紀錄，漏未陳報，有法務部保險犯罪防治通報資訊
    連結作業表附卷可稽，是聲請人具有相當資力，可堪認定。
    又聲請人非不可出售其上開不動產，用以清償部分之欠款債
    務，以降低利息負擔。實難認聲請人有何「履行顯有重大困
    難」之情事。
三、次按債務人與金融機構協商成立者，不得聲請更生或清算，
    但因不可歸責於己之事由，致履行顯有重大困難者，不在此
    限；本條例施行前，債務人依金融主管機關協調成立之中華
    民國銀行公會會員辦理消費金融案件無擔保債務協商機制與
    金融機構成立之協商，準用前項之規定，消費者債務清理條
    例第151條第5項、第6項分別定有明文。又聲請更生或清算
    不合程式或不備其他要件者，法院應以裁定駁回之，但其情
    形可以補正者，法院應定期間先命補正，復為同條例第8條
    所明定。是以債務人與金融機構協商成立清償方案後，即應
    由債務人按其條件履行，惟若其後發生情事變更，如在清償
    期間收入或收益不如預期，致該方案履行困難甚或履行不能
    ，因不可歸責於己，始能聲請更生或清算。上開消費者債務
    清理條例第151條第5項之規定旨在避免債務人任意毀諾已成
    立之協商，濫用更生或清算之裁判上債務清理程序；蓋以債
    務清償方案係經當事人行使程序選擇權所為之債務清理契約
    ，債務人應受該成立之協議所拘束。債務人既已與金融機構
    協商成立，如認該協商方案履行有其他不適當情形，自仍應
    再循協商途徑謀求解決。
四、聲請人即債務人前於消費者債務清理條例施行前，依金融主
    管機關協調成立之中華民國銀行公會會員辦理消費金融案件
    無擔保債務協商機制與金融機構於95年6月26日成立協商，
    雙方約定債務人每月應償還款項為22,228元，有協議書及聲
    請狀可稽，聲請人自承其於96年7月始毀諾，聲請人亦已按
    協商金額繳納約一年，足見聲請人並非無能力繳納。又聲請
    人於95、96年二年間財產狀況並無減少，此有該二年度稅務
    電子閘門調卷明細可參，聲請人並無法提出證據以資證明其
    至96年7月後有何不可歸責於聲請人，致其無法履行協商條
    件而需毀諾。其空言主張無法履行債務云云，並無足採。
五、末查，本件聲請人果若對協商條件，有履行困難之情事，亦
    非不可再循協商途徑謀求解決。其最大債權銀行台新國際商
    業銀行並具狀陳明「願針對聲請人目前財務現況，做個別協
    商一致性方案以求適當履債，且其效力及於各家銀行」等語
    ，有該銀行97年9月25日陳報狀可參，聲請人不為此途，遽
    行聲請更生，實非的論。
六、綜上所述，聲請人於消費者債務清理條例施行前，已與金融
    機構之債權人依金融主管機關協調成立之中華民國銀行公會
    會員辦理消費金融案件無擔保債務協商機制成立協商，且又
    無因不可歸責於己致履行顯有重大困難之事由，則其聲請更
    生，顯然違背消費者債務清理條例第151條第6項準用同條第
    5項前段之規定，從而，依上開債務清理條例之規定，應予
    駁回其更生之聲請，爰裁定如主文。
七、關於延長保全處分部分：本件更生之聲請既經駁回，其延長
    保全處分之聲請自失所附麗，應併予駁回，附此敘明。
中    華    民    國    97    年    9    月    25    日
                  民事第一庭  法    官  孫玉文
上為正本係照原本作成。
如不服本裁定，應於裁定送達後10日內，以書狀向本院提出抗告
，並繳納抗告費新臺幣1千元。
中    華    民    國    97    年    9    月    25    日
                              書 記 官  蘇玟心


司法院資訊處製作；財團法人民間司法改革基金會備份。
